【裁判字號】    99,台非,141
【裁判日期】    990520
【裁判案由】    違反毒品危害防制條例等罪聲請定應執行刑
【裁判全文】
最高法院刑事判決              九十九年度台非字第一四一號
上  訴  人  最高法院檢察署檢察總長
被      告  甲○○
上列上訴人因被告違反毒品危害防制條例等罪聲請定應執行刑案
件，對於台灣南投地方法院中華民國九十八年十二月二十五日第
一審確定裁定（九十八年度審聲字第九一九號，聲請案號：台灣
南投地方法院檢察署九十八年度執聲字第六四五號），認為違背
法令，提起非常上訴，本院判決如下：
    主  文
原裁定撤銷。
甲○○因犯原裁定附表編號１至３所示之罪所宣告之刑，應執行
有期徒刑壹年捌月。
    理  由
非常上訴理由稱：「按法律上屬於自由裁量事項，尚非概無法律
性之拘束，在法律上有其外部界限及內部界限，前者法律之具體
規定，使法院得以具體選擇為適當裁判，此為自由裁量之外部界
限。後者法院為自由裁量時，應考量法律之目的，法律秩序之理
念所在，此為自由裁量之內部界限。法院為裁判時，二者均不得
有所踰越。在數罪併罰而有二裁判以上，應定其應執行刑之案件
，法院所為刑之酌定，固屬自由裁量事項，然對於法律之內、外
部界限，仍均應受其拘束（最高法院八十八年度台抗字第二七八
號裁定參照）。查本件受刑人甲○○所犯原裁定附表編號１、２
之施用毒品等罪，前經台灣台中地方法院以九十八年度聲字第五
０九七號裁定，定應執行刑有期徒刑一年四月確定。因與另犯原
裁定附表編號３，台灣南投地方法院九十八年度審埔刑簡字第一
七七號判決判處有期徒刑五月之詐欺罪，合於數罪併罰之例，由
檢察官聲請原審法院裁定定其應執行刑。乃原審竟裁定定應執行
刑為有期徒刑一年十月，較原前裁判所定應執行刑有期徒刑一年
四月、加上詐欺罪刑有期徒刑五月合併執行之一年九月為重。揆
諸上揭貴院裁定意旨，原裁定就自由裁量所為刑之酌定，顯有適
用法則不當之違背法令情事。案經確定且於受刑人不利。爰依刑
事訴訟法第四百四十一條、第四百四十三條提起非常上訴，以資
糾正」等語。
本院按：定執行刑之裁定與科刑之確定判決有同一效力，如有違
背法令，自得提起非常上訴。又法律上屬於自由裁量之事項，有
其外部性界限及內部性界限，並非概無拘束。依據法律之具體規
定，法院應在其範圍選擇為適當之裁判者，為外部性界限；而法
院為裁判時，應考量法律之目的及法律秩序之理念所在者，為內
部性界限；法院為裁判時，二者均不得有所逾越。在數罪併罰，
有二裁判以上，定其應執行刑之案件，法院所為刑之酌定，固屬
自由裁量之事項，然仍應受上揭外部性界限及內部性界限之拘束
。本件被告即受刑人甲○○先後犯原裁定附表編號１、２所示之
二罪，前經台灣台中地方法院以民國九十八年度聲字第五０九七
號裁定定應執行刑為有期徒刑一年四月確定；另其於九十八年四
月三十日，因另犯幫助詐欺罪，經原審法院以九十八年度審埔刑
簡字第一七七號簡易判決判處有期徒刑五月，如易科罰金，以新
台幣一千元折算一日確定。嗣原審法院再依台灣南投地方法院檢
察署檢察官之聲請，以被告所犯上揭三罪合於定應執行刑之規定
，乃裁定其應執行之刑為有期徒刑一年十月。以上各情，有相關
之判決、裁定影本可稽。從形式上觀察，原裁定定被告應執行有
期徒刑一年十月，雖未逾越刑法第五十一條第五款所定法律之外
部性界限，惟已較台灣台中地方法院九十八年度聲字第五０九七
號裁定所定之應執行刑與原審法院九十八年度審埔刑簡字第一七
七號簡易判決判處刑度之相加總和（即有期徒刑一年九月）為重
，而於被告不利，難謂與法律秩序之理念及法律目的之內部性界
限無違。揆諸上開說明，原裁定應屬違背法令。案經確定，且不
利於被告。非常上訴意旨執以指摘，非無理由，自應由本院將原
裁定撤銷，另行定其應執行刑如主文第二項所示，以資救濟。
據上論結，應依刑事訴訟法第四百四十七條第一項第一款，刑法
第五十一條第五款，判決如主文。
中    華    民    國  九十九  年    五    月   二十   日
                      最高法院刑事第七庭
                          審判長法官  林  永  茂
                                法官  蘇  振  堂
                                法官  蕭  仰  歸
                                法官  林  立  華
                                法官  蔡  彩  貞
本件正本證明與原本無異
                                      書  記  官
中    華    民    國  九十九  年    五    月  二十八  日
                                                      v

司法院資訊處製作；財團法人民間司法改革基金會備份。
